ACORDAO-COMPLETO-2353031

ACÓRDÃO DE RELAÇÃO

ACÓRDÃO DE RELAÇÃO 3289/2019 ATA 15/2019 - SEGUNDA CÂMARA

Acórdão 3289/2019-TCU-Segunda Câmara
	Considerando que os presentes autos tratam de representação oferecida pelo Ministério Público Federal (MPF) sobre possíveis irregularidades praticadas pelo Ministério do Meio Ambiente (MMA) , ao promover a edição da Portaria MMA 73/2018 para alterar a Portaria MMA 445/2014 e, assim, dispor sobre as espécies ameaçadas de extinção na fauna aquática brasileira;
	Considerando que o MPF possui legitimidade para oferecer a aludida representação ao Tribunal de Contas da União, nos termos do art. 237, inciso I, do Regimento Interno do TCU;
	Considerando que a matéria inerente a esta representação integraria o rol de competências primárias do TCU, vez que a biota marinha estaria diretamente inserida como bens da União pelo art. 20, III e VI, da CF 88;
	Considerando, todavia, que, por não envolver a efetiva gestão de recursos federais, a noticiada irregularidade diria respeito ao exercício da atividade normativa pelo Ministério do Meio Ambiente no cumprimento da sua missão institucional, nos termos do art. 1º, I e II, do Anexo I do Decreto n.º 9.672, de 2019;
	Considerando, assim, que a presente representação preenche os requisitos de admissibilidade previstos no art. 235, caput e parágrafo único, do Regimento Interno do TCU;
	Considerando, no entanto, que compete primariamente ao Ministério do Meio Ambiente dispor sobre as políticas públicas inerentes à preservação de todas as espécies da fauna e da flora no território brasileiro;
	Considerando que, após a análise do feito, a unidade técnica assinalou que “não restou caracterizado rebaixamento de nível normativo de proteção às espécies aquáticas ameaçadas de extinção”, propondo, então, que a aludida representação seja conhecida pelo TCU para, no mérito, ser considerada improcedente;
	Considerando, por outro ângulo, que compete ao MMA promover, primariamente, as alterações normativas concernentes ao exercício institucional na sua atividade regulatória, devendo o TCU considerar prejudicada, pois, a apreciação de mérito da presente representação;
	Considerando, enfim, que, no presente momento, não cabe ao TCU atuar sobre a atividade do MMA, sem prejuízo de determinar que o referido ministério analise as ponderações ora noticiadas pelo MPF e informe o TCU sobre o resultado dessa análise, com a eventual adoção das providências cabíveis;
Os Ministros do Tribunal de Contas da União, reunidos em Sessão de 2ª Câmara, ACORDAM, por unanimidade, com fundamento nos arts. 143, inciso V, alínea “a”, 235, 237, inciso I e parágrafo único, e 250, inciso I, do Regimento Interno do TCU, aprovado pela Resolução nº  246, de 2011, em conhecer da presente representação para, no mérito, considerá-la prejudicada, e prolatar as determinações abaixo indicadas:
1. Processo TC-Processo 003.489/2019-1 (REPRESENTAÇÃO) 
	1.1. Representante: Ministério Público Federal.
	1.2. Órgão: Ministério do Meio Ambiente.
	1.3. Relator: Ministro-Substituto André Luís de Carvalho.
	1.4. Representante do Ministério Público: não atuou.
	1.5. Unidade Técnica: Secretaria de Controle Externo da Agricultura e do Meio Ambiente (SecexAmbiental) .
	1.6. Representação legal: não há.
	1.7. Determinar que, no prazo de 90 (noventa) dias, o Ministério do Meio Ambiente analise e se manifeste conclusivamente sobre a eventual necessidade de solução das falhas ora noticiadas à Peça n.º 1 pelo Ministério Público Federal, apresentando os resultados das eventuais medidas porventura adotadas e os correspondentes estudos técnicos sobre as suscitadas falhas; e
	1.8. Determinar que a unidade técnica envie a cópia do presente Acórdão, acompanhado do parecer acostado à Peça nº 6, ao Ministério do Meio Ambiente, para ciência e cumprimento ao item 1.7 deste Acórdão, e à Procuradoria da República no Rio Grande do Sul, à Comissão de Meio Ambiente do Senado Federal e à Comissão de Meio Ambiente e Desenvolvimento Sustentável da Câmara dos Deputados, para ciência e eventuais providências.

Segunda Câmara

Ministério do Meio Ambiente.

Ministério Público Federal.

ANDRÉ DE CARVALHO

não há.

Não atuou.

REPRESENTAÇÃO (REPR)

Secretaria de Controle Externo da Agricultura e do Meio Ambiente (SecexAmbiental).